臺灣臺中地方法院刑事判決　　　　　　　　　　　　九十三年度自緝字第三八八號
　　自　訴　人　丙　○
　　被　　　告　甲○○
　　　　　　　　乙○○
　　共　　　同
　　選任辯護人　鍾夢賢律師
右列被告等因詐欺案件，經自訴人提起自訴，本院判決如左：
    主  文
甲○○、乙○○共同連續意圖為自己不法之所有，以詐術使人將本人之物交付，各處
有期徒刑陸月，如易科罰金，均以佰元折算壹日。
    事  實
一、甲○○與其妻乙○○共同基於意圖為自己不法所有之概括犯意聯絡，而連續為下
    列詐欺取財行為：
（一）甲○○於民國八十四年十月間，與丙○口頭訂立土地暨房屋買賣契約，由其出
      售所有坐落臺中市○區○○段三四四之二五、三四五之六三、三四五之六五地
      號土地三筆暨其上同段一五四三建號建物即門牌號碼臺中市○區○○路四六一
      巷二九之一號房屋一棟予丙○，約定價金為新臺幣（下同）一千萬元，並提供
      其所有權狀影本予丙○查證。詎於該房地未及過戶前，甲○○及乙○○二人於
      八十四年十一月間至臺中市○○路○段一一七號丙○住處，以需款孔急為由，
      向丙○借款一百萬元，言明五天後返還，並開立五天期之本票交付丙○，以為
      擔保，致丙○陷於錯誤，認甲○○及淑真必能如期返還，而如數交付一百萬元
      。嗣甲○○及乙○○復佯稱：反正日後丙○尚有繳付房地價金之義務，何庸懼
      怕，向丙○要求緩期云云，並另由甲○○簽發發票日八十五年三月一日，其餘
      明細如附表編號一之支票換回原本票，甲○○及乙○○則故意以非該支票存款
      印鑑章蓋於該支票上，致丙○誤信該張支票日後必能兌現而予以收受。該張支
      票票期將屆時，甲○○及乙○○又向要求延期，丙○乃取出支票任由甲○○及
      乙○○將票期增寫為八十五年三月三十一日。嗣後丙○依期提示支票，該支票
      因印鑑不符而跳票，丙○隨即又發現甲○○竟瞞著丙○於八十五年三月間將本
      應售予丙○之房地售予他人，此後即避不見面。
（二）甲○○、乙○○二人又承續前開詐欺取財之概括犯意聯絡，明知已無還款能力
      ，由甲○○於八十五年三月四日至臺中縣太平鄉○○里○○路八七六號蔡長信
      住處，持附表編號二所示乙○○為發票人之支票，稱其經營之生意，資金調度
      困難，手頭很緊，希望能調借資金，致蔡長信陷於錯誤，誤認該支票必能兌現
      ，乃出借十五萬元予甲○○及乙○○。詎該支票屆期，經提示竟遭跳票，且甲
      ○○、乙○○早已將其等之房屋及所有之財產變賣一空，並共同於八十五年三
      月二十七日出境，避不見面，蔡長信始知受騙。
（三）甲○○為永松可實業有限公司負責人，因需款孔急，於八十五年三月十日偕同
      乙○○至臺中市○○街十八號陳義裕家中稱：其等公司要發員工薪資及給付貨
      款有財務困難，請陳義裕週轉三十萬元以應其急云云。當時陳義裕並無餘款可
      借予甲○○及乙○○，乃加以婉拒，惟其二人又佯稱：請一定要幫忙，否則其
      等之公司會有營運危機，其等現居住之臺中市○區○○路四六一巷二九號房屋
      已著手販賣，且已尋妥買主，三月底即可成交，俟買主付款後即可如數償還，
      其等願開立附表編號三所示之支票一張擔保履行，該支票絕對能兌現，雖其等
      之公司現有困難，惟俟三月底取得買賣價款後，即能如期給付，請相信其等之
      信用，並協助其等渡過難關云云。陳義裕見甲○○之公司顯有財務危機，其等
      又欲以公司名義支票支應借款，但因本身已無餘款，初始並不願接受，嗣因不
      堪甲○○及乙○○一再苦求及保證，乃陷於錯誤，誤認甲○○及乙○○會如期
      還款，所交付之支票必能兌現，乃勉強向友人商借三十萬元出借予甲○○及乙
      ○○二人，並於當日收受甲○○簽發如附表編號三所示之支票，而甲○○及乙
      ○○故以非該支票存款帳戶之印鑑章蓋於該支票上。甲○○及乙○○又於八十
      五年三月二十五日至陳義裕上揭住處稱：其等尚欠一筆房屋過戶手續的代書費
      用，請再借其等一萬二千元以全其事，其等願開立附表編號四所示之公司支票
      ，該支票必能如期履行云云，致陳義裕陷於錯誤，誤認該支票必能兌現，乃又
      交付一萬二千元予甲○○及乙○○，而甲○○及乙○○所交付之該支票亦經其
      二人故意以非該支票存款帳戶之印鑑章蓋於該支票上。嗣陳義裕於八十五年三
      月三十一日至銀行提示附表編號四所示面額一萬二千元之支票時，竟遭銀行以
      「印鑑不符」為理由退票；八十五年四月十日，附表編號三所示之支票，亦遭
      以同一理由退票，陳義裕發現有異，乃訪查甲○○等人所稱售屋之事，發現該
      屋已於八十五年三月二十七日完成買賣，惟甲○○及乙○○竟放任該二張支票
      跳票，且以不符之印鑑為簽章，意圖冀免成銀行拒往戶，陳義裕始知受騙。
二、案經自訴人丙○提起自訴及本院依職權調查審理。
    理  由
一、訊據被告甲○○、乙○○對於右揭事實坦承不諱，核與自訴人丙○及告訴人蔡長
    信、陳義裕指訴之情節相符，復有附表所示之支票暨退票理由單各四張、臺中市
    ○區○○段三四四之二五、三四五之六三、三四五之六五地號土地三筆暨其上同
    段一五四三建號即門牌號碼臺中市○區○○路四六一巷二九之一號房屋所有權狀
    、土地暨建物登記謄本及被告二人之入出境資料附卷可稽，足見其等之自白與事
    實相符。又被告二人持附表編號一、三、四之支票分別向自訴人丙○及告訴人陳
    義裕借款，故於簽發各該支票時，蓋用非該支票存款帳戶之印鑑，致上開支票經
    提示時，均以印鑑不符為由退票，是被告二人於借款時有不法所有之詐欺意圖，
    甚為顯然，事證明確，被告二人犯行均堪認定。
二、核被告二人所為，均係犯刑法第三百三十九條第一項之詐欺取財罪。被告二人間
    ，就前開犯行，有犯意之聯絡及行為之分擔，為共同正犯。被告二人先後多次詐
    欺取財犯行，時間緊接，觸犯犯罪構成要件名相同之罪名，顯係基於概括之犯意
    反覆為之，為連續犯，均應依刑法第五十六條之規定以一罪論，並加重其刑。被
    告二人詐欺告訴人蔡長信、陳義裕之犯行，雖未據提起自訴，惟此部分與其等前
    開業經自訴論罪科刑之詐欺自訴人丙○部分，有連續犯之裁判上一罪關係，為自
    訴效力所及，自應併予審理。爰審酌被告二人為詐借款項供其等花用，竟連續對
    自訴人丙○等人施用詐術，其等之犯罪動機、目的、手段，其等犯罪所得不低，
    各被害人所受之損害，及被告二人犯後坦承所犯、態度良好等一切情狀，量處如
    主文所示之刑，並均諭知易科罰金之折算標準。又被告二人雖已分別與自訴人丙
    ○及告訴人蔡長信、陳義裕成立民事調解，惟其等向自訴人丙○詐欺取得一百萬
    元，僅賠償二十萬元、向告訴人蔡長信詐欺取得十五萬元，僅賠償五萬元、向告
    訴人陳義裕詐欺取得三十一萬二千元，僅賠償十二萬元，有調解書、收據在卷可
    憑（見本院九十三年度訴緝字第三八七號卷一第一三六至一三八、二一七、二一
    八頁），自訴人丙○及告訴人蔡長信、陳義裕於本院審理時均陳稱希望被告二人
    能返還其餘欠款，是本院認被告二人所宣告之刑，不宜諭知緩刑，併予敘明。
據上論斷，應依刑事訴訟法第三百四十三條、第二百九十九條第一項前段，刑法第二
十八條、第五十六條、第三百三十九條第一項、第四十一條第一項前段，罰金罰鍰提
高標準條例第一條前段、第二條，判決如主文。
中      華      民      國    九十四    年      三      月    二十二    日
                              臺灣臺中地方法院刑事第十四庭
                                  審判長法  官  楊  真  明
                                        法  官  劉  逸  成
                                        法  官  黃  渙  文
右正本證明與原本無異。
如不服本判決，應於送達後十日內向本院提出上訴狀（須附繕本），上訴於臺灣高等
法院臺中分院。
                                        書記官
中      華      民      國    九十四    年      三      月    二十二    日
附錄論罪科刑法條
中華民國刑法第三百三十九條第一項：
意圖為自己或第三人不法之所有，以詐術使人將本人或第三人之物交付者，處五年以
下有期徒刑、拘役或科或併科一千元以下罰金。
┌──────────────────────────────────────────────────┐
│附表：                                                                                              │
├─┬──────┬───────┬─────────┬─────────┬────────┬────┤
│編│發  票  人  │付    款    人│  帳          號  │票面金額（新臺幣）│ 支  票  號  碼 │退票理由│
│號│            │              │                  │發票日            │                │        │
├─┼──────┼───────┼─────────┼─────────┼────────┼────┤
│一│永松實業社  │臺中區中小企業│一九八二一        │一百萬元          │ＳＤＮＣ００四九│印鑑不符│
│  │甲○○      │銀行          │                  │八十五年三月三十一│０五三          │        │
│  │            │              │                  │日                │                │  │
├─┼──────┼───────┼─────────┼─────────┼────────┼────┤
│二│乙○○      │臺中市第二信用│二０七五之五      │十五萬元          │0000000  │存款不足│
│  │            │合作社北屯分社│                  │八十五年三月一日  │                │        │
│  │            │              │                  │                  │                │        │
├─┼──────┼───────┼─────────┼─────────┼────────┼────┤
│三│永松可實業有│臺中區中小企業│二一七三０        │三十萬元          │ＳＤＱＡ００六一│印鑑不符│
│  │限公司      │銀行          │                  │八十五年四月十日  │五六五          │        │
│  │甲○○      │              │                  │                  │                │        │
├─┼──────┼───────┼─────────┼─────────┼────────┼────┤
│四│永松可實業有│臺中區中小企業│二一七三０        │一萬二千元        │ＳＤＱＡ００六一│印鑑不符│
│  │限公司      │銀行          │                  │八十五年三月三十一│五九八          │        │
│  │甲○○      │              │                  │日                │                │        │
└─┴──────┴───────┴─────────┴─────────┴────────┴────┘
